臺灣屏東地方法院刑事判決　　　　　　　 95年度訴字第651號
公　訴　人　臺灣屏東地方法院檢察署檢察官
被　　　告　甲○○
上列被告因違反毒品危害防制條例案件，經檢察官提起公訴（95
年度毒偵字第1049號），嗣被告於本院準備程序進行中先就被訴
事實為有罪之陳述，本院告知被告簡式審判程序之旨，並聽取當
事人之意見後，裁定改由受命法官獨任依簡式審判程序審理，判
決如下：
    主  文
甲○○施用第一級毒品，累犯，處有期徒刑壹年貳月，扣案之海
洛因包（淨重零點貳貳公克、空包裝重壹點零貳公克）沒收銷
燬之，扣案注射針筒壹支沒收。
    事  實
一、甲○○前因搶奪案件，經臺灣高雄地方法院以89年度訴字第
    2870號判處有期徒刑1 年6 月確定，於民國91年6 月8 日縮
    短刑期執行完畢。於94年間又因施用毒品案件，經本院以94
    年度毒聲字第612 號裁定送觀察、勒戒處所施以觀察、勒戒
    後，經評定認為無繼續施用毒品之傾向，於94年11月2 日執
    行完畢釋放，並由臺灣屏東地方法院檢察署檢察官於同日以
    94年度毒偵字第2526號為不起訴處分確定。詎仍未戒除吸食
    毒品之惡習，復基於施用第一級毒品海洛因之犯意，自95年
    4 月初之某日起至同年6 月24日下午13時、14時許止，以7
    天左右1 次之頻率，在其位於屏東縣琉球鄉○○村○○路1
    巷13號住處及屏東縣東港鎮○○路16之1 號「東港便利超商
    」之廁所內等處所，以注射針筒摻水注射之方式，施用第一
    級毒品海洛因多次。嗣為警於95年6 月24日15時15分許，在
    屏東縣東港鎮○○路16之1 號「東港便利超商」之廁所前查
    獲，並扣得第一級毒品海洛因3 包（淨重0.22公克、空包裝
    重1.02公克）、甲○○所有預備供施用毒品所用注射針筒1
    支。
二、案經屏東縣警察局東港分局報請臺灣屏東地方法院檢察署檢
    察官偵查起訴。
    理  由
壹、程序部份
一、按除被告所犯為死刑、無期徒刑、最輕本刑為3 年以上有期
    徒刑之罪或高等法院管轄第一審案件者外，於法院行準備程
    序進行中，被告先就被訴事實為有罪之陳述時，審判長得告
    知被告簡式審判程序之旨，並聽取當事人、代理人、辯護人
    及輔佐人之意見後，裁定進行簡式審判程序；且受命法官行
    準備程序，與法院或審判長有同一之權限；又簡式審判程序
    之證據調查，不受刑事訴訟法第159 條第1 項、第161 條之
    2 、第161 條之3 、第163 條之1 及第164 條至第170 條規
    定之限制，刑事訴訟法第273 條之1 第1 項、第279 條第2
    項前段、第273 條之2 分別定有明文。被告所為係犯死刑、
    無期徒刑、最輕本刑為3 年以上有期徒刑以外之罪，其於準
    備程序中就被訴事實為有罪之陳述，經受命法官告知簡式審
    判程序之旨，並聽取公訴人、被告之意見後，本院合議庭認
    為適宜由受命法官獨任進行簡式審判程序，依刑事訴訟法第
    273 條之1 第1 項規定，裁定由受命法官獨任進行審判程序
    ，合先敘明。
貳、實體部分
一、訊據被告甲○○對於上揭犯罪事實均坦承不諱，復查：
（一）經警於查獲被告當日16時30分所採之尿液送驗結果，係呈
      嗎啡陽性反應，此有屏東縣警察局東港分局偵辦毒品條例
      案尿液受檢人真實姓名對照表、台灣檢驗科技股份有限公
      司95年7 月6 日編號KＺ000000000000號濫用藥物尿液檢驗
      報告各1 份在卷可稽。
（二）此外，扣案之毒品確屬第一級毒品海洛因無訛，此有法務
      部調查局95年7 月17日調科壹字第240004236 號鑑定通知
      書1 份在卷可稽；又本件尚有注射針筒1 支扣案可稽，核
      與被告施用本件第一級毒品海洛因所預備之物相符，益見
      被告確有施用第一級毒品海洛因無誤。
（三）再查被告甲○○前因施用毒品案件，經本院以94年度毒聲
      字第612 號裁定送觀察、勒戒處所施以觀察、勒戒後，經
      評定認為無繼續施用毒品之傾向，於94年11月2 日執行完
      畢釋放，並由臺灣屏東地方法院檢察署檢察官於同日以94
      年度毒偵字第2526號為不起訴處分確定之事實，有臺灣高
      等法院被告全國前案紀錄表1 份在卷可按。是被告於觀察
      勒戒釋放後5 年內再犯施用毒品之罪甚明。
（四）綜上所述，被告前曾犯施用毒品，且於觀察、勒戒執行完
      畢釋放後，5 年內再犯本件施用毒品，事證應屬明確，其
      犯行應堪認定。
二、論罪科刑：
（一）查海洛因屬毒品危害防制條例第2 條第2 項第1 款所規定
      之第一級毒品，核被告所為，係犯毒品危害防制條例第10
      條第1 項施用第一級毒品罪。被告持有毒品，復進而施用
      ，其持有毒品之低度行為，為施用毒品之高度行為所吸收
      ，不另論罪。
（二）被告雖先後多次施用第一級毒品海洛因，然基於下列理由
      ，應認其屬集合犯，而得評價為一罪：
    1.所謂「集合犯」者，乃指刑事法若干犯罪行為態樣，本質
      上原具有反覆、延續實行之特徵，立法時既予特別歸類，
      定為犯罪構成要件之行為要素，則行為人基於概括之犯意
      ，在密切接近之一定時、地持續實行之複次行為，倘依社
      會通念，於客觀上認為符合一個反覆、延續性之行為觀念
      者，於刑法評價上，即應僅成立一罪。學理上所稱「集合
      犯」之職業性、營業性或收集性等具有重複特質之犯罪均
      屬之（最高法院95年度台上字第1079號判決參照）。
    2.依毒品危害防制條例第2 條第1 項所規定之「毒品」的定
      義，可知毒品，乃具有成癮性、濫用性及對社會危害性之
      麻醉藥品。故施用毒品者，往往因施用毒品具有成癮之特
      性，是反覆成習之施用行為才是構成要件違反之典型與常
      態，單一次之施毒行為毋寧說是例外；準此，「施用」即
      屬此類犯罪之常態，倘認「施用」，為數罪評價，恐與刑
      罰之過度評價禁止原則相悖。基此，於刑法評價上，毒品
      危害防制條例第10條「施用」毒品罪，自應屬上開本質上
      原具有反覆、延續實行之特徵，立法予以特別歸類，定為
      犯罪構成要件之行為要素之「集合犯」之實質一罪。
    3.而本件被告前於94年間方因施用毒品經本院裁定觀察勒戒
      ，竟又於隔年再行犯下本件，此有臺灣高等法院被告全國
      前案紀錄表、臺灣高等法院在監在押全國紀錄表各1 份在
      卷可按。故其歷經觀察、勒戒之戒除毒癮之保安處分助其
      戒斷毒癮後，猶再犯本件施用毒品案件，足見原所據以實
      施之治療程序，顯然完全不能收其實效；復被告於警詢中
      自承：我有施用毒品海洛因之習慣，平均約一星期施用毒
      品海洛因1 次（見東警分偵字第0950008075號卷第6 頁95
      年6 月24日警詢筆錄），更足見被告除施用毒品成癮，而
      有施用毒品之犯罪倚賴外，亦係基於概括之犯意，而於密
      切之時、地反覆延續實行施用毒品之犯罪，依社會一般客
      觀上之觀察，符合一個反覆、延續性之行為觀念，揆諸前
      揭說明，被告所為應論以「集合犯」型態，而僅得受一次
      之刑法評價。
    4.起訴意旨雖認本件被告多次施用毒品之行為屬連續犯，然
      本件被告犯行應屬集合犯已如前述，起訴意旨此部認定容
      有誤會。
（三）又被告前因搶奪案件，經臺灣高雄地方法院以89年度訴字
      第2870號判處有期徒刑1 年6 月確定，於91年6 月8 日縮
      短刑期執行完畢一節，有臺灣高等法院被告全國前案紀錄
      表1 份在卷可憑，其於5 年內故意再犯有期徒刑以上之本
      件，應依刑法第47條第1 項規定，論以累犯，並依法加重
      其刑（刑法第47條雖於95年7 月1 日修正公佈後有實質上
      變更，然審查有「法律實質變更」後，必須再就具體的犯
      罪事實涵射至法律的適用，如果在具體犯罪事實的適用上
      ，其「法律適用結論」一致（亦即無有利或不利之情形）
      ，則無刑法第2 條第1 項比較新舊法適用之問題，應逕依
      新法裁判，最高法院95年度台上字第5589、5669、6159號
      判決暨最高法院95年11月7 日第21次刑事庭會議決議謂：
      「按行為後刑法條文經修正，惟無有利、不利情形（刑法
      第15條、第28條、第30條之文字修正，第55條但書、第59
      條實務見解之明文化），應適用裁判時法。」可供參酌。
      故本件被告不論依修正前、後之刑法第47條，均符合累犯
      之要件，依上開見解，即毋庸再依刑法第2 條第1 項進行
      比較，應逕依裁判時法論之，附此敘明。）。爰審酌被告
      施用毒品，足以戕害其身心，滋生其他犯罪，惡化治安，
      嚴重損及公益，且被告前甫經觀察勒戒，竟再為本件施用
      毒品犯行，顯見其不思悔改，自制力亦顯不佳；惟另考量
      被告於犯後即能坦承犯行，而其施用毒品行為於本質上係
      屬自我戕害行為，反社會性之程度應屬較低等一切情狀，
      酌情量處如主文所示之刑，以資懲儆。
三、扣案之如附表編號一所示第一級毒品海洛因1 包（淨重0.22
    公克、空包裝重1.02公克），為毒品危害防制條例第2 條第
    2 項第1 款所示之第一級毒品，屬違禁物，應依毒品危害防
    制條例第18條第1 項前段規定沒收銷燬之；至包裝毒品之空
    包裝袋，因其上之海洛因已沾附於包裝袋上而難以分離，亦
    應視為毒品，均應依同條例第18條第1 項前段之規定，宣告
    沒收銷燬之，至鑑驗耗損之毒品因已滅失，自無庸宣告沒收
    銷燬，併此敘明。至扣案之注射針筒1 支，業經被告自承為
    其所有（見95年度毒偵字第1049號卷第9 頁95年6 月24日偵
    訊筆錄），並且屬預備注射第一級毒品海洛因以供施用之功
    能，為被告所有預備施用毒品所用之物，應另依刑法第38條
    第1 項第2 款之規定，均予宣告沒收。
據上論斷，應依刑事訴訟法第273 條之1 第1 項、第299 條第1
項前段，毒品危害防制條例第10條第1 項、第18條第1 項前段，
刑法第11條、第47條第1 項、第38條第1 項第2 款，判決如主文
。
本件經檢察官潘國威到庭執行職務。
中　　華　　民　　國　　96　　年　　6 　　月　　27　　日
                  刑事第一庭    法  官  羅培毓
以上正本證明與原本無異。
如不服本判決應於收受本判決送達後十日內向本院提出上訴書狀
，其未敘述上訴理由者，並得於提起上訴後十日內向本院補提理
由書狀（均須按他造當事人之人數附繕本）「切勿逕送上級法院
」
中　　華　　民　　國　　96　　年　　6 　　月　　28　　日
                                書記官  張儷薾
附錄本判決論罪科刑法條：
毒品危害防制條例第10條第1項
施用第一級毒品者，處六月以上五年以下有期徒刑。
